【裁判字號】    97,上易,2631
【裁判日期】    980723
【裁判案由】    竊盜
【裁判全文】
臺灣高等法院刑事判決                97年度上易字第2631號
上  訴  人
即  被  告  丙○○
選任辯護人  劉上銘律師
            陳鄭權律師
上列上訴人因竊盜案件，不服台灣宜蘭地方法院九十七年度易字
第二五一號，中華民國九十七年八月八日第一審判決（起訴案號
：台灣宜蘭地方法院檢察署九十七年度偵字第五六二號、第八七
四號），提起上訴，本院判決如下：
    主  文
上訴駁回。
    事  實
一、丙○○與甲○○原係民國九十六年六月、七月間結識之男女
    朋友（九十七年一月間分手），並於九十六年九月十三日起
    ，共同租住在宜蘭縣羅東鎮○○路五十一號七樓套房；丙○○與甲○○均無正當工作收入，且有施用毒品習性，因缺錢
    花用，九十六年十二月五日凌晨（一時三十五分許前），丙○○經甲○○提議（甲○○所涉竊盜罪經原審判處有期刑四
    月確定），竟共謀行竊停放租住套房附近巷道所停放之車輛
    內財物，二人基於意圖為自己不法所有之竊盜犯意聯絡與行
    為分擔，遂於同日凌晨一時三十五分許走下樓，至宜蘭縣羅
    東鎮○○路四十四之三號附近巷道，由丙○○在巷道口附近
    走動，留意走近巷道口之人車動態，以便及時通知甲○○脫
    身，甲○○則走進巷道，對停放巷道之每一部車輛逐一開啟
    車門，找尋行竊車輛，旋發現乙○○所有之車牌Ｌ二－○九
    二九號自用小客車車門未上鎖，即打開車門，徒手進入車內
    竊取乙○○所有放置車內之面額新台幣（下同）四百元中油
    員工專用油票十五張、面額一百元中油員工專用油票十五張
    、現金零錢一百五十元及幾包餅乾、衛生紙，將上開油票、
    零錢置於口袋，雙手捧拿餅乾、衛生紙欲離開現場，惟因餅
    乾、衛生紙體積龐大，甲○○乃暫將餅乾、衛生紙置於Ｌ二
    －○九二九號自小客車停放位置之對面地上，並前往招來在
    外把風之丙○○，丙○○到場後，先行打開Ｌ二－○九二九
    號自小客車車門再關上，並自車窗玻璃往車內查看後，與甲○○一同分工將上開餅乾、衛生紙攜離現場，丙○○與甲○○即以此方式共同徒手行竊得逞。當日上午七時三十分許，
    車主乙○○發現車內財物失竊，調閱案發現場之監視器錄影
    畫面，於當日晚間十時三十分許，在該車停放附近路上發現
    與監視畫面出現之女性竊賊穿著相同衣服之丙○○，立即報
    警處理，因而被查獲。
二、案經乙○○訴由宜蘭縣政府警察局羅東分局報請臺灣宜蘭地
    方法院檢察署檢察官偵查起訴。
    理  由
壹、證據能力部分：
一、證人甲○○警詢、偵查供述之證據能力
    證人甲○○於警詢、偵查以被告身分之陳述，有關上訴人即
    被告丙○○犯罪事實部分之供述，固為審判外之陳述，而屬
    傳聞證據，惟證人甲○○於原審及本院審理時，以證人身分
    到庭實施交互詰問，其具結立於證人之地位而為陳述，並使
    檢察官、被告及其於本院委請之辯護人就本案件有詰問證人
    甲○○現在與先前陳述瑕疵之機會，踐行保障被告對於甲○○之正當詰問權，證人甲○○於警詢、偵查之供述，並於詰
    問中引用彈劾，自屬原審、本院交互詰問內容之一部分，有
    證據能力。
二、被告以外之人於審判外之陳述，雖不符合刑事訴訟法第一百
    五十九條之一至第一百五十九條之四之規定，但經當事人於
    審判程序同意作為證據，法院審酌該言詞陳述或書面陳述作
    成時之情況，認為適當者，亦得為證據；當事人、代理人或
    辯護人於法院調查證據時，知有第一百五十九條第一項不得
    為證據之情形，而未於言詞辯論終結前聲明異議者，視為有
    前項之同意；刑事訴訟法第一百五十九條之五第一項、第二
    項分別定有明文。檢察官、被告及辯護人對於本判決下列所
    引用被告以外之人於審判外之陳述（包含書面陳述），於本
    院準備程序及審理時，均表示無意見而不予爭執，且迄至言
    詞辯論終結前亦未再聲明異議，本院審酌上開證據資料製作
    時之情況，尚無違法不當及證明力明顯過低之瑕疵之情形，
    依刑事訴訟法第一百五十九條之五第二項規定，認例外均具
    有證據能力，且經本院於審判期日依法進行證據之調查、辯
    論，當事人於訴訟上程序權利，已受保障，先予敘明。
貳、實體部分：
一、訊據被告否認有上述竊盜犯行，辯稱：「…我與他（甲○○
    ）原是男女朋友關係，後來分手，也因為這樣我變成他的共
    犯…」（九十八年一月十九日本院準備程序筆錄第二頁）、
    「…我不是共犯…他叫我去拿一包衛生紙，就被判共犯，我
    不服…我沒有偷，他（甲○○）拿那些東西，我只有幫他拿
    餅乾、衛生紙…他將東西拿下來，我問他車子是誰的？他說
    車子是朋友的，我不信，就開…車門…」（九十八年七月二
    日本院審判筆錄第二頁、第四頁）等語。
二、經查，
  (一)被告與甲○○原係於九十六年六月、七月間結識之男女朋友
    ，並於九十六年九月十三日起至九十六年十二月十三日，共
    同租住在宜蘭縣羅東鎮○○路五十一號七樓套房，二人同居
    期間，二人均無正當工作收入，且有施用毒品習性，於九十
    七年一月因個性不合分手等情，已據被告及證人甲○○供明
    在卷。而九十六年十二月五日凌晨一時三十五分許至二時許
    ，由被告負責把風，甲○○動手行竊，共同至租住套房附近
    巷道，竊盜停放該處路旁之Ｌ二－○九二九號自用小客車內
    財物之事實，已據證人甲○○於偵查、原審及本院證述：「
    …當時車子的門沒有鎖…我在車內…使用鑰匙上的小手電筒
    照明…看到油票三十張及零錢…丙○○站在路邊…我下車時
    ，丙○○有問車上還有甚麼東西，我就說要她自己去看，我
    就從車內拿餅乾及面紙給她…餅乾丙○○拿去吃，面紙也拿
    上去…」（九十七年三月十一日偵查筆錄，九十七年度偵緝
    字第一○一號卷第七頁）、「…我有跟丙○○於九十六年十
    二月五日凌晨凌晨一時三十五分許，在宜蘭縣羅東鎮○○路
    四十四之三號前面，偷了車號Ｌ二－○九二九自小客車內之
    中油員工專用面額四百元之油票十五張、面額一百元油票十
    五張及現金零錢一百五十元等物。那車子沒有鎖，我是直接
    打開車門徒手偷的…」（九十七年六月十日原審審判筆錄，
    原審卷第二十六頁）、「…案發前我是住在那部遭竊自小客
    車停放地點的對面的大樓，七樓，門牌是大同路，號碼不記
    得了，因為那是租的，案發之前我租了三、四個月…（之後
    為何會到大同路四十四之三號案發現場？）我就是想去偷東
    西…（丙○○是否和你一起前往大同路四十四之三號現場？
    ）是的…當時丙○○住在我的租屋處，當時我們兩人是男女
    朋友，我要去大同路四十四之三號案發現場，我有跟丙○○
    說我要去偷東西，丙○○就跟我一起去…（你是否有叫丙○○跟你一起去偷東西，請她幫你把風，由你去偷東西？）是
    的…從案發現場離開時，我…把面紙交給丙○○，其他的東
    西都是我拿的…餅乾拿回租屋處，我們一起吃掉了，油票後
    來丟掉了，零錢花掉了，衛生紙也是用掉了…（零錢、面紙
    你們是否一起花用、使用掉？）當初我們住在一起，我們的
    東西都是一起使用的…（九十六年十二月五日凌晨一點三十
    五分左右，你在羅東鎮○○路四十四之三號前的Ｌ二－○九
    二九號自小客車內到底偷了哪些東西？）幾包餅乾、衛生紙
    ，四百元油票十五張及一百元油票十五張及一些現金。現金
    多少忘記了…（到底丙○○有無參與這件竊盜，幫你把風？
    ）有…（到底你有無挾怨報復誣賴丙○○？）無…」（九十
    七年七月十日原審審判筆錄，原審卷第六十七頁至第七十頁
    ）、「…（當時有無共同謀議行竊，一個下手，一個把風？
    ）有約定一個下手，一個把風…（你是一人下來，還是與被
    告一同下來？）我先下來，被告從後面跟著下來…（你怎麼
    知道被告跟著下來？）我們在樓上已經說好了，就是要去樓
    下<就是案發處>拿東西。當初我與丙○○都有吸毒，那時候
    缺錢花用，什麼東西都沒有，才會起意做這事情…（被告與
    你共謀，你們如何約定？）我們當時住在一起，她負責看路
    …就是要她看有無車子彎進去那個巷道，那個巷道可以停機
    車…（你有無約定丙○○如何通知你？）她喊就好了…（你
    是否知道當時丙○○站在哪裡？）那個旁邊是馬路，我要她
    幫我看大同路有無車子彎進去，因為那條巷道是死巷，樓下
    放了很多附近住戶的車子…（丙○○怎麼知道你偷完了？）
    我出來了，當然就是偷完了…（你拿到本案的餅乾、衛生紙
    ，你有無對她說這些是贓物？）她一定知道，那輛車子是我
    租屋處房東親戚的車子，我不可能向房東的親戚借車子，我
    跟他不熟。而且如果是向朋友借，車子也不可能一直停在那
    邊…」（九十八年七月二日本院審判筆錄第四頁至第七頁）
    等語甚詳，核與證人被害人乙○○於九十六年十二月五日警
    詢及九十七年七月二十九日原審審理時證述：「…九十六年
    十二月五日上午七時三十分許，發現停放在羅東鎮○○路四
    十四之三號前自小客車Ｌ二－○九二九號遭不詳人士進入行
    竊。經檢視自設之監視系統有發現一男一女之竊賊…損失中
    油員工專用之油票，面額四百元十五張及面額一百元十五張
    …另零錢…約一百五十元…我於（九十六年十二月）四日下
    午四時許，將自小客車Ｌ二－○九二九號停放該處，我忘記
    上鎖…我是於九十六年十二月五日晚上十時三十分發現竊取
    車車內財物之女竊賊，始向警方報案…從監視系統看，是由
    男竊賊嫌下手行竊，女竊嫌在路口把風…」（宜蘭縣政府警
    察局羅東分局刑案偵查卷第七頁、第八頁）、「…（我要上
    班時，我發現我的車門沒有上鎖，發現車內東西凌亂，發現
    油票、零錢不見了，才去調監視錄影器…（我發現車內物品
    失竊後，我有看到監視器畫面，我知道那位女竊賊衣服型式
    ，後來我在路邊我看到一位女孩所穿衣服型式跟女竊賊所穿
    型式一樣，我就去報警…」（原審卷第八十頁、第八十一頁
    ）之情節相符，此外復有現場監視器錄影畫面翻拍相片六張
    在卷可稽。
  (二)被告坦認於九十六年十二月五日凌晨一時三十五分許過後，
    出現在宜蘭縣羅東鎮○○路四十四之三號Ｌ二－○九二九號
    自用小客車停放現場，有打開該車車門，由該車車窗朝車內
    看，及依甲○○吩咐搬該車停放對面地上之餅乾、衛生紙回
    租屋處等情，惟否認有與甲○○共同行竊Ｌ二－○九二九號
    自用小客車車內之油票、零錢、餅乾、衛生紙之行為，辯稱
    ：「…我去大同路找甲○○，他是我的學長…甲○○說要去
    朋友車上拿東西，過了五分鐘，我就下樓看他到底做什麼…
    看到他走入巷內，我就在路邊等…過沒多久，我看到有人探
    頭，後來就看到他…他跟我說朋友的車子就是旁邊這一輛…
    他…關車門沒有上鎖，我問…他說不要管，他要我幫他將餅
    乾、衛生紙抱到他住的地方…」（九十七年三月十一日偵查
    筆錄，九十七年度偵字第八七四號卷第八頁）、「…我沒有
    與甲○○一起偷車子裡面的油票跟零錢。我也沒有看到甲○○拿走那些東西。我只是幫甲○○拿放在地上的東西，甲○○說那些東西是他的。我不知道甲○○那些東西是否是從車
    上拿出來的，我看到甲○○的時候車門是關上的…」（九十
    七年六月十日原審準備程序筆錄，原審卷第二十九頁）、「
    …（九十六年十二月五日你為何會到本案竊案現場？）因為
    我跟甲○○所租的房子就在現場對面…（九十六年十二月五
    日到竊案現場後，為何在場東張西望？）因為我在找甲○○
    …（九十六年十二月五日到現場後為何要打開本案被害人自
    小客車之車門，並往車內張望？）因為甲○○說那是他的車
    ，我就去看，我就開他的車門，我就問為何車門沒有鎖，他
    說沒有關係，他要我幫他拿放在地上的東西，就是餅乾、衛
    生紙…（你拿走餅乾、衛生紙你有無問這是何人的？）甲○○說這是他從車上拿下來的，他有說這些東西是他的…（你
    是否跟甲○○一起去偷車內東西，你在外面把風？）我沒有
    …」（九十七年七月二十九日原審審判筆錄，原審卷第八十
    五頁、第八十六頁）、「……我沒有偷，他（甲○○）拿那
    些東西，我只有幫他拿餅乾、衛生紙…他將東西拿下來，我
    問他車子是誰的？他說車子是朋友的，我不信，就開…車門
    …」（九十八年七月二日本院審判筆錄第二頁、第四頁）等
    語。
  (三)然而，本件案發當時，被告與證人甲○○係男女朋友，於案
    發之後，雙方始因感情不和，協議平和分手，彼此間並無任
    何仇怨糾紛之事實，分據證人甲○○、被告於原審審理時供
    明在卷（原審卷第六十九頁、第八十五頁），可知證人甲○○並無誣陷被告之動機。而且，經原審勘驗案發當時現場監
    視器錄影畫面，被告及證人甲○○坦認畫面中之女子及男子
    係其二人，勘驗結果，確實可見「證人甲○○一進入Ｌ二－
    ○九二九號自小客車停放處之巷道時，即沿途嘗試拉開巷道
    內所停放機車之椅墊、及開啟巷道內所停自小客車之車門。
    而當證人甲○○進入Ｌ二－○九二九號自小客車內行竊時，
    被告確實在Ｌ二－○九二九號自小客車停放位置之路口及巷
    弄內，來回張望走動。嗣證人甲○○將自車內竊取出之餅乾
    、衛生紙置於Ｌ二－○九二九號自小客車停放位置之對面地
    上後，證人甲○○即離開現場，隨後復與被告一同來到Ｌ二
    －○九二九號自小客車停放處，被告先打開Ｌ二－○九二九
    號自小客車車門及自車窗玻璃往車內看後，與甲○○一同分
    工將上開餅乾、衛生紙攜離現場。」等情，此有勘驗筆錄在
    卷可稽（原審卷第五十三頁至第六十六頁）；監視畫面被告
    與證人甲○○於案發現場之作為，適與證人甲○○所證述當
    天其到現場就是要偷東西。其找被告一起去偷東西，請被告
    幫忙把風。之後其先將竊得之衛生紙、餅乾放在車子旁之地
    上，再去找被告，請被告前來幫忙拿之情節，均相符合，由
    此益徵證人甲○○前揭證詞確屬實情，其與被告共同行竊之
    事實，已堪認定。
  (四)至於證人甲○○於九十六年十二月二十五日警詢時證稱：「
    我當時因為我跟…丙○○吵架後…我就…下樓…在對面…大
    同路四十四之三號之騎樓…晃來晃去，我為逃避丙○○來找
    我…發現自小客車Ｌ二－○九二九號車未上鎖…我就跑到…
    車內躲藏…我發現一個紙袋…有餅乾及衛生紙…又跑到…前
    駕駛座…手車扶手處竊取中國石油油票及零錢後，我就離開
    現場…當時我與丙○○吵架，所以她至該處找我…（丙○○
    是否知道你行竊車內財物？）不知道…我是要搬運時才告訴
    丙○○…返回租屋處後，丙○○有要求我（還）行竊所得財
    物，但我沒聽丙○○的話…」（同前刑案偵查卷第二頁、第
    三頁），惟證人甲○○於偵查、原審及本院均表示警詢有關
    被告未參與本件竊盜之供述不實在，並稱：「…是丙○○的
    母親要我到警局作筆錄不要將她女兒扯進來，所以我才說丙○○不知情…」（九十七年三月十一日偵查筆錄，九十七年
    度偵字第八七四號卷第六頁）、「…因為當初丙○○的媽媽
    打電話給我，叫我自己擔下來，我才會這樣講，而且當初製
    作筆錄時丙○○在旁…」（九十七年七月十日原審審判筆錄
    ，原審卷第七十頁）、「…（你在警局供述說是吵架，與原
    審所述不同？）因為被告坐在我旁邊，且她母親希望我扛下
    來，但是因為攝影機拍攝下來，所以我只好說實話…」（九
    十八年七月二日本院審判筆錄第四頁、第五頁）等語，經原
    審勘驗現場監視錄影顯示：「甲○○左手持手電筒一只，右
    手持鋁罐飲料一瓶，由監視畫面左側下方進入監視畫面範圍
    ，徒步往監視畫面上方前進，沿途並以左手依序翻起畫面左
    側緊鄰並排之機車後蓋翻看……甲○○步行至巷道上方盡頭
    ，左右移步察看後轉身往監視畫面下方走回……沿途行進間
    ，甲○○以左手拉動監視畫面上方自用小客車車門把手，並
    持續沿巷道往監視畫面下方行進……甲○○向後張望後繼續
    往監視畫面下方行進……甲○○將鋁罐飲料置於左手，右手
    置於長褲右側之口袋中，繼續沿巷道往監視畫面下方行進，
    行進間不時四處張望……甲○○轉頭注視監視畫面右側中央
    之黑色自用小客車，隨即側身由身後伸出右手拉動該自用小
    客車左後車門…」（原審卷第五十九頁）、「…監視畫面左
    側下方黑色自用小客車車窗內有白色手電筒燈光閃爍……被
    告身著長袖外套及長褲、頭上半覆戴外套上之帽子，右手提
    塑膠袋、左手插在上衣外套之口袋中，自監視畫面道路之右
    上方以畫半圓的路徑往道路右下方道路邊行進，之後停滯於
    道路右下方等待；隨即自監視畫面之右上方離開監視畫面，
    其間車窗內仍不時有白色手電筒燈光閃爍…丙○○兩手藏於
    背後，自畫面右上方徒步進入監視畫面中，隨即穿越本案發
    生之巷道由監視畫面左下方離開監視畫面……丙○○兩手放
    於背後，自畫面左下方徒步進入監視畫面中往監視畫面上方
    之道路方向行進，行進中不時左右張望…丙○○兩手放於背
    後，於巷道與道路交叉路口左右張望後，往右前方跨一大步
    …停駐原地左右張望…丙○○再次往右前方跨一大步，停駐
    原地左右張望…」（原審卷第五十四頁、第五十五頁），證
    人甲○○進入巷道沿途嘗試拉開巷道內所停放機車之椅墊、
    及開啟巷道內所停自小客車之車門，顯係企圖拉開機車椅墊
    、打開自小客車車門，欲竊取機車車箱內、自小客車車內財
    物，至於被告則係於證人甲○○在車內持手電筒照明時，在
    附近之巷道走動張望，當時為深夜凌晨一時三十五分許，在
    停靠昏暗巷道旁之車內開啟手電筒之燈泡，可輕易看見亮光
    ，被告猶在附近走動張望，顯然是在留意其他人車動態，可
    見證人甲○○在車內竊取財物，被告則在附近把風，證人甲○○警詢有關被告未參竊盜之供述與事實不符，不足採信。
  (五)辯護人聲請對證人甲○○進行測謊鑑定，惟關於被告與證人
    甲○○竊取停放路旁Ｌ二－○九二九號自用小客車內財物，
    被告在附近留意其他人車動態，負責把風一節，證人甲○○
    於偵查、原審及本院均供述一致，並有現場監視錄影及勘驗
    筆錄可稽，事實已明，無調查之必要，併此說明。
  (六)綜上所述，本件事證已臻明確，被告犯行堪以認定，應依法
    論科。
三、核被告所為，係犯刑法第三百二十條第一項之竊盜罪。被告
    與第一審被告甲○○，就本件竊盜犯行，有犯意聯絡與行為
    分擔，為共同正犯。
四、原審認被告竊盜犯行罪證明確，適用刑法第三百二十條第一
    項、第二十八條、刑法施行法第一條之一，及審酌被告素行
    、智識程度、犯罪之動機、目的、行竊之手段及所得財物價
    值、被害人所受損害等及被告犯罪後否認犯行等一切情情狀
    ，量處有期徒刑六月，及諭知以一千元折算一日之易科罰金
    折算標準。原審判決認事用法，俱無違誤，量刑亦屬適當。
    被告上訴否認犯罪，並無理由，應予駁回。
據上論斷，應依刑事訴訟法第三百六十八條，判決如主文。
本案經檢察官繆卓然到庭執行職務。
中    華    民    國    98    年    7     月    23    日
            刑事第十三庭審判長法  官    曾德水
                              法  官    趙文卿
                              法  官    林婷立
以上正本證明與原本無異。
不得上訴。
                              書記官    王增華
中    華    民    國    98    年    8     月    10    日
附錄本案論罪科刑法條全文：
中華民國刑法第三百二十條第一項（普通竊盜罪）
意圖為自己或第三人不法之所有，而竊取他人之動產者，為竊盜
罪，處五年以下有期徒刑、拘役或五百元以下罰金。


司法院資訊處製作；財團法人民間司法改革基金會備份。
